【裁判字號】    98,台上,5487
【裁判日期】    980924
【裁判案由】    偽造文書等罪
【裁判全文】
最高法院刑事判決            九十八年度台上字第五四八七號
上  訴  人  甲○○
代  理  人  莫詒文律師
            李艾倫律師
            吳彥慧律師
被      告  乙○○
選任辯護人  陳貴德律師
            陳怡文律師
被      告  丙○○
上列上訴人因自訴被告等偽造文書等罪案件，不服台灣高等法院
中華民國九十六年四月三日第二審判決（九十五年度上訴字第四
七二五號，自訴案號：台灣台北地方法院九十四年度自字第七二
號），提起上訴，本院判決如下：
    主  文
上訴駁回。
    理  由
按刑事訴訟法第三百七十七條規定，上訴於第三審法院，非以判
決違背法令為理由，不得為之。是提起第三審上訴，應以原判決
違背法令為理由，係屬法定要件。如果上訴理由書狀並未依據卷
內訴訟資料，具體指摘原判決不適用何種法則或如何適用不當，
或所指摘原判決違法情事，顯與法律規定得為第三審上訴理由之
違法情形，不相適合時，均應認其上訴為不合法律上之程式，予
以駁回。又刑事訴訟法第一百六十一條第一項規定：檢察官就被
告犯罪事實，應負舉證責任，並指出證明之方法，此項規定，於
自訴程序同有適用。因此，自訴人對於自訴之犯罪事實，應負實
質之舉證責任。倘自訴人所提出之證據，不足為被告有罪之積極
證明，或其闡明之證明方法，無從說服法院形成被告有罪之心證
，基於無罪推定之原則，自應為被告無罪之諭知。本件原判決綜
合卷內全部訴訟資料，認不能證明被告乙○○、丙○○有原判決
上訴人甲○○自訴意旨(一)所指之行使偽造私文書之犯行，因而維
持第一審諭知乙○○、丙○○該部分均無罪之判決，及以上訴人
非自訴意旨(二)所指行使偽造私文書犯罪之直接被害人，而維持第
一審諭知乙○○該部分不受理之判決，均駁回上訴人在第二審之
上訴，已詳敘其取捨證據之結果及無從為有罪判決之心證理由；
暨為不受理判決之理由稽詳；從形式上觀察，無足以影響判決結
果之違法情形存在。上訴意旨略謂：(一)、原判決未說明被告等違
背上訴人授權之本旨，將所載上訴人帳戶之款項匯入私人帳戶與
安固珠寶有限公司（下稱安固公司）營運有何關聯，有判決不備
理由之違法；原判決既認定上訴人授權乙○○使用台北新光商業
銀行等帳戶係供「安固公司財務往來」之用；繼謂上揭帳戶尚供
乙○○一般日常生活所用。就乙○○是否於授權範圍使用上訴人
之帳戶，併有理由矛盾之違法。(二)、乙○○於卷附停業申請書上
，擅自蓋用上訴人之印章，持向台北市政府辦理安固公司停業登
記，已足生損害於上訴人。原判決以上訴人非犯罪之直接被害人
而諭知不受理之判決，與本院五十年台上字第一二六八號判例相
違，有判決不適用法則之違法等語。惟查：(一)、原判決已詳細敘
明就其調查證據之結果，乙○○於上訴人民國八十三年間移民加
拿大時起，即經上訴人授權，全權負責管理安固公司，為公司之
實際負責人，並經授權使用上訴人相關帳戶、印章，而該等帳戶
之款項如何確為經營安固公司業務而使用；併敘明乙○○為華僑
，於公司設立之始無國民身分證，與上訴人間具一親等直系姻親
關係，如何須藉由上訴人之帳戶處理公司事務及自身日常一般生
活使用等情，為明白之論斷，所為論斷俱有卷內證據資料足憑，
核與經驗法則及論理法則並無違背，無判決不備理由或理由矛盾
之違法。乙○○因經營公司業務之需，已實際管理使用上訴人相
關帳戶多年，囿於己身無身分証件，併供己生活料理之需使用相
同帳戶，要難謂其有逾越授權之犯意而為行使偽造私文書之犯罪
可言。(二)、刑事訴訟法上所稱之犯罪被害人，係指因犯罪而直接
受害之人而言。又法人與其代表人乃不同之人格主體，法人受害
，其代表人並非直接被害人。上訴人所訴乙○○擅自蓋用其印章
，持向台北市政府辦理安固公司停業登記之事縱令屬實，其直接
被害人乃安固公司，並非為公司名義負責人之上訴人，上訴人依
法不得提起自訴。原審因認第一審就上訴人提起此部分之自訴諭
知不受理之判決為無不合，而駁回其之上訴，尚無違誤。至本院
五十年台上字第一二六八號判例之旨與本件情節不同，自難據此
認原判決有何違背法令情事。上訴意旨，對於原判決究竟如何違
背法令，並未依據卷內資料為具體指摘，徒憑己見，對於原審採
證認事之職權行使，任意爭執，自非適法之第三審上訴理由，其
此部分之上訴不合法律上之程式，應予駁回。再者，刑事訴訟法
第三百七十六條所列各罪之案件，經第二審判決者，不得上訴於
第三審法院，法有明文。上訴人自訴乙○○、丙○○涉犯刑法第
三百三十五條第一項、第三百三十六條侵占罪嫌，核屬刑事訴訟
法第三百七十六條第三款之罪，依前開說明，既經第二審判決，
自不得上訴於第三審法院，上訴人一併提起上訴，顯為法所不許
，應併予駁回。
據上論結，應依刑事訴訟法第三百九十五條前段，判決如主文。
中    華    民    國  九十八  年    九    月  二十四  日
                      最高法院刑事第十一庭
                          審判長法官  石  木  欽
                                法官  洪  佳  濱
                                法官  韓  金  秀
                                法官  段  景  榕
                                法官  周  煙  平
      本件正本證明與原本無異
                                      書  記  官
中    華    民    國  九十八  年    九    月  二十九  日
                                                      Ｅ


司法院資訊處製作；財團法人民間司法改革基金會備份。
